臺灣臺南地方法院民事判決              100年度簡上字第1號
上  訴  人  陳卿璋
被 上 訴人  楊東青
訴訟代理人  江瑋洺即江成龍
上列當事人間請求清償債務事件，上訴人對於民國99年11月16日
本院台南簡易庭99年南簡字第755號第一審判決提起上訴，並為
訴之追加，經本院於民國100年7月27日言詞辯論終結，判決如下
：
    主  文
原判決廢棄。
被上訴人應給付上訴人新台幣壹拾伍萬元。
上訴人追加之訴駁回。
第一、二審訴訟費用新台幣柒仟零陸拾壹元由被上訴人負擔。
追加之訴訴訟費用新台幣柒仟肆佰貳拾伍元由上訴人負擔。
    事實及理由
壹、程序方面：按在簡易訴訟程序之第二審為訴之變更或追加，
    非經他造同意，不得為之；但民事訴訟法第255條第1項第2
    款至第6款情形，不在此限；又因請求之基礎事實同一者，
    縱於訴狀送達後，原告仍得將原訴變更或追加他訴，無須得
    被告同意；此觀諸民事訴訟法第436條之1第3項、第446條第
    1項、第255條第1項第2款規定自明。而所謂請求之基礎事實
    同一，係指變更或追加之訴與原訴之主要爭點有共同性，各
    請求利益之主張在社會生活上可認為同一或關聯，而就原請
    求之訴訟及證據資料，於審理繼續進行在相當程度範圍內具
    有同一性或一體性，得期待於後請求之審理予以利用，俾先
    後兩請求在同一程序得加以解決，避免重複審理，進而為統
    一解決紛爭者，自屬之（最高法院91年度台抗字第552號裁
    定參照）。本件上訴人於原審係本於被上訴人所簽訂協議書
    之契約關係起訴請求被上訴人給付新台幣（下同）150,000
    元，嗣上訴人於提起上訴後追加被上訴人應依該契約所生之
    損害賠償責任而請求被上訴人應再給付450,000元，而被上
    訴人雖不同意上訴人為訴之追加，惟前開追加之事實理由與
    原訴之原因事實及主要爭點，均係基於系爭協議書之約定，
    兩者具有時間上及地域上之共同性，且原請求之訴訟及證據
    資料，亦可期待於後請求之審理予以利用，與民事訴訟法第
    255條第1項第2款之規定相符，應予准許，合先敘明。
貳、實體方面：
一、上訴人起訴主張：
  (一)上訴人於本院審理時之陳述除與原判決記載相同者，予以引
    用外，並補稱：
    1.訴外人江瑋洺即江成龍向上訴人承租坐落桃園縣蘆竹鄉○
      ○路○段89之2號建物，約定每月租金45,000元。然系爭建
      物於民國99年4月26日不慎發生火災，嗣訴外人江瑋洺即
      江成龍於99年5月29日邀同被上訴人為保證人，與上訴人
      簽訂協議書，雙方約定訴外人江瑋洺即江成龍願於99年5
      月29日起1週內將系爭建物前空地上之雜物清空，如有違
      反，願意賠償上訴人150,000元；訴外人江瑋洺即江成龍
      未如期履行系爭協議內容，被上訴人願代為賠償上訴人15
      0,000元。惟系爭建物前空地上之雜物於約定清空日起迄
      今尚未清空，上訴人對訴外人江瑋洺即江成龍屢為口頭催
      討，卻置之不理，故依系爭協議之約定，訴外人江瑋洺即
      江成龍未履行系爭協議內容，保證人即被上訴人須代為賠
      償上訴人150,000元。
    2.訴外人江瑋洺即江成龍未於協議期限內清除系爭空地上之
      雜物，且上訴人亦從未同意訴外人江瑋洺即江成龍及被上
      訴人延期清除。而訴外人江瑋洺即江成龍雖有清除部份可
      變賣之塑膠原物料，然大部份之垃圾及塑膠廢料並未清除
      完成，此由上訴人提出系爭協議前後之空地雜物照片2份
      （本院卷(一)第33-34頁）及証人李傳福、游輝古之證言即
      可證明。
    3.訴外人江瑋洺即江成龍於原審時證述：上訴人有同意其延
      期履行清空系爭空地上之雜物等語（原審卷(二)第17頁背面
      ），惟上訴人自始均未同意其延期清除，故證人江瑋洺即
      江成龍之證詞不足採信。另訴外人江瑋洺即江成龍江成於
      原審復證稱：其於簽定系爭協議翌日，即指派清潔公司人
      員前往清除，第1天即清除8噸多，總共清除26噸多，確定
      有清除完畢等語（原審卷(二)第17-17頁背面），惟若系爭
      空地上之雜物已於簽訂協議之翌日起即已清空，證人江瑋
      洺即江成龍又何需請求上訴人同意延期履行清空系爭雜物
      ？是以，證人江瑋洺即江成龍於原審之證述前後反覆，顯
      不足採信，原審以證人江瑋洺即江成龍之證詞為真正，顯
      有不妥。
    4.證人黃騰侑於原審時證述：其在昱鼎環保公司擔任司機，
      約在今年數月以前，前往系爭建物前空地清除垃圾，前後
      前往7趟，總共清運7車之垃圾，江成龍央請其清運時所告
      知欲清運物品均已運走等語（原審卷(二)第39-40、42頁）
      。然證人黃騰侑所清運之雜物，僅係部份而已，並無清除
      系爭空地所有之雜物，且證人黃騰侑所清理之雜物係為火
      災後未燒燬之有用塑膠廢料，並非系爭空地所堆積大量已
      燒燬之塑膠廢料、廢鐵及一般垃圾。再者，原審認定證人
      黃騰侑指出證人林宏仲所提供、於系爭協議書訂立當日拍
      攝物品、攝有系爭空地上雜物之照片4張（原審卷(二)第29-
      30頁），並標明其清除之物品（原審卷(二)第29頁下方、第
      30頁上方），惟此舉僅能證明證人黃騰侑確實有將雜物清
      除，但並無法證明其已清除系爭空地所有之雜物，故證人
      黃騰侑此舉無法直接證明訴外人江瑋洺即江成龍將系爭空
      地之雜物已全部清除完畢。又證人黃騰侑於原審時亦證稱
      ：前往清運之過程中，除原來見到之雜物外，尚有發現新
      增之雜物等語（原審卷(二)第40頁），惟此乃證人黃騰侑對
      於廠區之認知有誤所致，因系爭建物係分隔兩間鐵皮屋，
      訴外人江瑋洺即江成龍僅係承租左半間之鐵皮屋，上訴人
      僅要求其清除系爭建物左半間前空地之雜物，然證人黃騰
      侑所見之新增雜物，應係指述系爭建物右半間前之空地由
      上訴人因火災後所需清理之雜物，故證人黃騰侑之上開證
      述顯係對於廠區認知上之指述誤解所致。另證人黃騰侑於
      原審時證述：清運訴外人江瑋洺即江成龍所委託清運之垃
      圾共為7車次，所花費用為37,000元等語（原審卷(二)第42-
      42頁背面），惟證人黃騰侑所證述之費用金額是否真正尚
      有疑義，蓋系爭空地之雜物，自99年5月29日上訴人與訴
      外人江瑋洺即江成龍及被上訴人簽訂系爭協議書開始已堆
      積大量燒燬之塑膠廢料，如需全部清除，所需花費費用必
      高達200,000元以上，有上訴人委請專業人士評估之清除
      費用估價單在卷可稽，是以，上訴人委請專業人士評估之
      清理費用與訴外人江瑋洺即江成龍央請昱鼎環保公司清理
      其指定之部份廢棄物之金額顯有落差，由此足徵證人黃騰
      侑所清運之雜物僅係簽訂系爭協議書時已堆疊廢棄物之一
      部。
    5.證人游輝古為購買原物料之載運廢鐵人士，其於鈞院到庭
      證述：於系爭建物火災後，其至系爭建物內查看，見該廠
      房已被燒燬，廠房內只剩灰燼、機台及部份未燒燬之塑膠
      廢料，現場（指系爭建物前之空地）雜物，除搬運已清除
      之未燒燬之塑膠廢料及其載運之廢鐵，其餘至今均未變動
      等語。由此可證，證人黃騰侑所搬運之雜物確僅係訴外人
      江瑋洺即江成龍所央請其載運之部份廢料即未燒燬之有用
      塑膠廢料，非如訴外人江瑋洺即江成龍所述已於簽訂系爭
      協議書之翌日即清空系爭空地之所有雜物。另證人李傳福
      於鈞院亦到庭證述，系爭建物經火災燒燬後，上訴人委請
      其看管該地，現場之雜物確實至今尚未清理完成等語。從
      而，訴外人江瑋洺即江成龍一再陳明已將系爭空地前之所
      有垃圾、雜物全數清理乾淨，與證人游輝古、李傳福之證
      詞顯有落差，由此益證訴外人江瑋洺即江成龍並未如實陳
      述。
    6.此外，再比對火災發生當下與現今拍攝之照片（本院卷(一)
      第59-60頁）之主要廢棄物，可證系爭空地之雜物自簽訂
      系爭協議書起迄今仍屬未清空之狀態，且照片所示均係當
      時之垃圾，火災廠區內當時均係已燒燬之灰燼，並無其他
      東西自廠區內搬出而堆放在系爭空地上。又本院卷(一)第18
      5、186頁所翻拍之照片是工廠裡面，遠端錄影原本火災內
      之照片，照片所示之東西均係原物料。另本院卷(二)第23-4
      0頁之照片中，當初約定清運垃圾是指第25、26頁上面照
      片、第35、36、37頁上下照片、第39頁下面照片。至於被
      上訴人所提出本院卷(二)第59-61頁之照片，其中編號1至3
      照片所示之垃圾，上訴人不知道是在哪裡，不是在上訴人
      之地方，編號4照片所示並無燒燬之垃圾，編號5照片所示
      ，上訴人看不出來係何物品。
    7.上訴人從未賣掉訴外人江瑋洺即江成龍之東西，且有價值
      之廢鐵及回收品可以賣錢，垃圾係廢塑料要運送至焚化廠
      焚燒需另外計價，是被上訴人委託之清運垃圾者應只負責
      運走有價值之物品。
  (二)又當初系爭協議書之保證範圍雖只保證150,000元，惟因訴
    外人江瑋洺即江成龍未履行系爭協議約定之內容，爰追加請
    求相當於租金之損害賠償。換言之，上訴人將系爭空地讓訴
    外人江瑋洺即江成龍使用，即附屬出租予訴外人江瑋洺即江
    成龍，因系爭空地自99年5月29日起即長期堆放雜物垃圾10
    個月（自99年6月起至100年3月止）未清運，致使上訴人後
    面連同廠房亦無法使用，無法對其所屬空地行使使用權，因
    而受有極大損害，為此，爰依民法第740條之規定，請求以
    每月租金45,000元計算（自被上訴人未履行協議開始即99年
    6月7日起至100年3月6日止共計10個月）相當於租金之損害
    賠償金共450,000元（計算式：45,000元/月10個月）。
  (三)並聲明：
    1.原判決廢棄。
    2.被上訴人應給付上訴人600,000元。
二、被上訴人則以：
  (一)被上訴人於本院審理時之陳述除與原判決記載相同者，予以
    引用外，並補稱：
    1.上訴人主張其從未同意訴外人江瑋洺即江成龍及被上訴人
      延期清除云云，惟空地塑料清除期間，經被上訴人詢問訴
      外人江瑋洺即江成龍後獲覆，已協調上訴人同意延期，否
      則上訴人依原期限應早已起訴。又上訴人主張被上訴人於
      期限外雖有清除部份可變賣之塑膠原物料，然大部份之垃
      圾及塑膠廢料並未清除完成等語，然經被上訴人詢問訴外
      人江瑋洺即江成龍後獲覆，約定期間內，已請昱鼎環保公
      司黃騰侑完成清除，且昱鼎環保公司清運作業均以份量載
      運車次多寡決定清除費用，亦即以重量計價，故昱鼎環保
      公司係清除愈多才會賺越多，應無不繼續清運之理。此外
      ，訴外人江瑋洺即江成龍清除之垃圾有送至基隆另一焚化
      廠處理，並非僅係清運有價值之物品而無清除垃圾。
    2.就證人游輝古證述之部分，被上訴人質疑證人游輝古與上
      訴人僅屬承包、原廠房雇主關係，證人游輝古何以會毫無
      理由於100年2月16日上午在廠房外現場勘驗？又證人游輝
      古證述廠房第1次現場勘驗與其於100年2月16日上午在廠
      房外現場勘驗均有相同之物料在場，惟證人游輝古未就該
      物料為不明人士丟棄或完成拆除鐵皮後至2月16日現場勘
      驗期間另外擺設等2原因陳述，僅陳述其看到同樣廢料未
      完成清除等語，此係偏頗或為事實不無疑義？此外，證人
      游輝古為鐵皮技術作業人員，作業之重點係拆除鐵皮，為
      何對堆積塑膠廢料過度關注?
    3.關於上訴人提出系爭協議前後之空地雜物照片8張（本院
      卷(一)第33-34頁），其中系爭協議前之照片似係火災當時
      之照片，系爭協議後之照片因被上訴人未曾至現場過，因
      此不清楚。再者，被上訴人對於上訴人提出火災發生當下
      與現今拍攝之照片（本院卷(一)第59-60頁），其中火災當
      時之照片不爭執，但現況照片所示並非簽訂系爭協議書當
      時之垃圾。又本院卷(一)第185、186頁所翻拍之照片是原物
      料，因訴外人江瑋洺即江成龍係以回收處理為業，故廠房
      內外之東西均係物料（以回收處理為業者而言，現場物品
      均係可用之物），因上訴人已將訴外人江瑋洺即江成龍廠
      房內可用之物均賣掉，而訴外人江瑋洺即江成龍未將可用
      之物載走係因要花很多人工去整理。另本院卷(二)第23-40
      頁之照片中，當初約定清運垃圾部分係指第25、26頁上面
      照片、第35、36、37頁上下照片、第39頁下面照片。本院
      卷(二)第18頁廠房中之第AA012、AA013及AA018之照片後面
      有其他垃圾存在，但照片無法顯現出來，因為火災後鐵皮
      下塌壓住。至於被上訴人所提出本院卷(二)第59-61頁之照
      片，可證明訴外人江瑋洺即江成龍已有清運，其中編號1
      至3照片所示，訴外人江瑋洺即江成龍已將系爭空地上之
      垃圾運至訴外人江瑋洺即江成龍另外承租之空地，系爭建
      物失火後，訴外人江瑋洺即江成龍有另外承租1個空地及1
      個小廠房，編號4照片所示則係失火現場之後方，編號5照
      片所示乃放在空地上雙方協議要清運之物品。
  (二)系爭協議內容僅約定擔保清除垃圾作業，並未連帶保證賠償
    上訴人之相關損失，亦即當初系爭協議書之保證範圍並未包
    括損害賠償之責任，故上訴人若有損失，依約亦非保證範圍
    。再者，系爭協議內容係約定要清運系爭空地上之雜物，且
    訴外人江瑋洺即江成龍與被上訴人已有幫上訴人清運，上訴
    人亦已將有價值之物處理，故被上訴人不同意上訴人追加請
    求損害賠償450,000元之部分。況訴外人江瑋洺即江成龍向
    上訴人承租者僅有廠房，每月租金45,000元，不包含前面之
    空地，現場空地很大，前面空地垃圾縱未清運亦不影響後面
    廠房之使用，故上訴人不能以租金計算損害賠償；另上訴人
    求償金額以廠房租賃核計，惟該廠房已於立協議書前遭人縱
    火一炬成墟，上訴人亦委請拆除鐵皮業者協助拆除作業，廠
    房已不復存在，上訴人為何得以租金為計算損害賠償之依據
    。
  (三)被上訴人主張行使先訴抗辯權，蓋被上訴人僅係保證人，而
    上訴人應先向訴外人江瑋洺即江成龍請求，僅於訴外人江瑋
    洺即江成龍未清理系爭空地上之雜物時，被上訴人始負保證
    責任，惟訴外人江瑋洺即江成龍已處理系爭空地上之雜物。
    再者，被上訴人非承租上訴人廠房之直接或間接受益人，僅
    保證清除系爭空地雜物之責任，上訴人與主債務人即訴外人
    江瑋洺即江成龍產生糾紛，上訴人於兩造糾紛未排除前導致
    延誤損失部份，逕行向被上訴人求償，與民法第179、230條
    規定意旨相牴觸。且被上訴人所保證者乃保證塑膠廢料清除
    作業，未清除時則賠償上訴人150,000元，惟上訴人與訴外
    人江瑋洺即江成龍因清除作業產生糾紛，於該紛未排除前，
    上訴人逕行向被上訴人求償，導致後續延宕部分，與系爭協
    議內容第2條，應不屬同一者，故上訴人追加請求損害賠償
    450,000元之部分，依法無憑。
  (四)並聲明：駁回上訴。
三、兩造經協商確定之不爭執事項及爭執事項如下：
  (一)兩造不爭執之事項：
    1.訴外人江瑋洺即江成龍向上訴人承租坐落桃園縣蘆竹鄉○
      ○路○段89之2號建物，約定每月租金45,000元，然於99年
      4月26日，前開建物不慎發生火災。
    2.訴外人江瑋洺即江成龍於99年5月29日邀同被上訴人為保
      證人，與上訴人簽訂協議書，約定訴外人江瑋洺即江成龍
      願自99年5月29日起1週內將前開建物前空地上之雜物清空
      ，如有違反，願意賠償上訴人150,000元；訴外人江瑋洺
      即江成龍未如期履行系爭協議內容，被上訴人願代為賠償
      上訴人150,000元。
    3.系爭協議所約定清除之垃圾如原審卷(二)第29、30頁（警員
      林宏仲提供）及本院卷(二)第25、26頁上方、第35、36、37
      頁上下、第39頁下方（桃園縣政府消防局提供）之照片所
      示。
  (二)兩造爭執之事項：
    1.江瑋洺即江成龍是否已依協議內容清除垃圾完畢？
    2.被上訴人保證之範圍是否及於主債務人江瑋洺即江成龍未
      依約履行時之損害賠償？若包括在內，則上訴人所得請求
      之損害賠償數額為何？
    3.被上訴人得否行使先訴抗辯權？
四、按保證人於債權人未就主債務人之財產強制執行而無效果前
    ，對債權人得拒絕清償，民法民法第745條雖定有明文。然
    保證債務人受債權人履行之請求時，依法雖得為先訴之抗辯
    。但當事人間如已特別約定主債務人屆期不履行，由保證人
    如數償還者，即應認為先訴抗辯權之拋棄，不得更為主張（
    最高法院38年台上字第307號判例參照）。本件被上訴人雖
    主張行使先訴抗辯權，然觀諸系爭協議書之內容，兩造係約
    定訴外人江瑋洺即江成龍願自99年5月29日起1週內將前開建
    物前空地上之雜物清空，如有違反，願意賠償上訴人150,00
    0元，且訴外人江瑋洺即江成龍未如期履行系爭協議內容時
    ，被上訴人願代為賠償上訴人150,000元，此為兩造所不爭
    執之事實，則揆諸前開說明，被上訴人既已同意主債務人屆
    期不履行時，由其給付上訴人150,000元，自應認被上訴人
    於簽訂系爭協議書時即已拋棄先訴抗辯權，是被上訴人此部
    分之抗辯，於法尚有未合，不足憑採。
五、本件上訴人主張訴外人江瑋洺即江成龍未於協議期限內清除
    系爭空地上之雜物，並提出協議前、目前空地雜物照片2份
    為憑（本院卷(一)第33、34頁），然為被上訴人所否認，則上
    訴人自應就其主張有利於己之事實即訴外人江瑋洺即江成龍
    未依約履行系爭協議書乙節負舉證之責。經查：
  (一)證人即桃園縣警察局蘆竹分局員警林仲宏於原審證稱：於99
    年5月29日，訴外人江瑋洺即江成龍與上訴人發生糾紛，其
    曾前往現場拍照，兩造並於當日至派出所簽立系爭協議書，
    事後上訴人告知現場未依約清理，其即以電話通知被上訴人
    請其協調訴外人江瑋洺即江成龍清理，然被上訴人表明江瑋
    洺即江成龍已清理完畢，因非屬刑事案件，故其並未到現場
    查看，亦不知有無清理等語，並提出當日所拍攝之照片9張
    附卷（原審卷(二)第28-30頁）。
  (二)而證人即受訴外人江瑋洺即江成龍委託清運系爭雜物之黃騰
    侑於原審雖證稱：其係昱鼎環保公司之司機，約在今（99）
    年數月以前，前往系爭空地清除垃圾，前後前往7趟，總共
    清運7車（每車5噸）之垃圾，費用共37,000元，江成龍委託
    其清運時所告知欲清運之物品均已運走等語（原審卷(二)第39
    -40、42頁），且經原審提示證人林宏仲所提供、於系爭協
    議訂立當日所拍攝（包括系爭空地上雜物）之照片4幀（原
    院卷(二)第29-30頁，每頁3張、共9張），由證人黃騰侑標示
    訴外人江瑋洺即江成龍所委託其清除之物品範圍，惟證人黃
    騰侑僅標示原審卷(二)第29頁下方、第30頁上方之照片，而未
    標示當時已存放在系爭空地上之其餘垃圾（即原審卷(二)第30
    頁中、下方照片），則訴外人江瑋洺即江成龍委託黃騰侑清
    運之垃圾是否已包括系爭協議書中所約定之所有垃圾，即有
    疑義。而證人黃騰侑雖另證稱：原審卷(二)第30頁中、下方之
    照片，江瑋洺即江成龍表示係原物料，會另外請人載走等語
    ，且證人江成龍亦證稱已請他人另載走，並收到12,000元之
    款項，而上訴人亦不爭執有他人收購原物料12,000元，然該
    他人既僅係買入原物料，自不會將非屬原物料之垃圾載走，
    惟觀諸原審卷(二)第30頁中、下照片所示，其中亦有明顯非屬
    原物料之垃圾，是自難遽認原審卷(二)第30頁中、下照片所示
    之雜物均已為購買原物料之他人所載走。
  (三)另證人江瑋洺即江成龍於原審雖證稱：其於簽訂系爭協議翌
    日，即指派清潔公司人員前往清除，第1天即清除8噸多，總
    共清除26噸多，確定有清除完畢，上訴人所提出之現況照片
    中之垃圾，係後來從工廠中清運出來，原審卷(二)第19頁上訴
    人所提出現尚未清運之垃圾照片中，袋上所標示「-7-11」
    並無特別意義，簽訂系爭協議後，火災現場之工廠內有超過
    20個這類袋子被移到外面空地來云云（原審卷(二)第17頁反面
    ），惟證人江瑋洺即江成龍所證稱由證人黃騰侑所清運之垃
    圾重量（26噸多），與證人黃騰侑證稱之重量並不一致，且
    證人江瑋洺即江成龍又係系爭協議書之主債務人，與本件訴
    訟有利害關係，本難期為客觀公平之證詞，是證人江瑋洺即
    江成龍之證詞自難遽採為有利於被上訴人之認定。況證人江
    瑋洺即江成龍雖迭稱上訴人所提出未清運垃圾之照片中之垃
    圾，係上訴人於系爭協簽議書簽訂後再從火場（工廠）中所
    移出，非協議書所約定之範圍云云，然經本院依職權向桃園
    縣警察局調取系爭火災之現場照片後，請證人江瑋洺即江成
    龍指出其所稱工廠內原本存在之垃圾為何，然證人江瑋洺即
    江成龍卻未能指出（本院卷(二)第68頁），且其亦未能提出火
    災後工廠內尚有存放其他垃圾之證據資料供本院參酌，是其
    空言證稱上訴人所提出之現存垃圾照片係上訴人於協議後從
    火場中移出而非屬系爭協議範圍之垃圾云云，亦難憑採。
  (四)又系爭協議書所約定清除之垃圾係如原審卷(二)第29、30頁（
    警員林宏仲提供）及本院卷(二)第25、26頁上方、第35、36、
    37 頁上下、第39頁下方（桃園縣政府消防局提供）之照片
    所示，此為兩造所不爭執，然觀諸本院卷(二)第36頁上方照片
    所示，其中有垃圾袋外觀標示「-7-11」之文字，與上訴人
    所提出99年8月16日現場尚未清運之垃圾照片（原審卷(二)第
    19頁中間），亦有同樣外觀「-7-11」之文字標示，是上訴
    人主張訴外人江瑋洺即江成龍並未將約定之垃圾完全清理完
    畢，應堪採信。而被上訴人雖辯稱該垃圾係協議書簽訂後從
    火場中所移出，然本院審視系爭火災現場照片，並未發現火
    場中有外觀標示「-7-11」文字之垃圾袋存在，而上訴人亦
    未能舉證證明，且觀諸上訴人所提出99年8月16日現場尚未
    清運之垃圾照片（原審卷(二)第19頁中間），該垃圾袋之外觀
    並無遭火焚燒之痕跡，益徵被上訴人所辯之不可採。
  (五)至上訴人雖舉證人李傳福（證人哥哥與上訴人係合夥人、居
    住在系爭現場隔壁）、游輝古（火災後拆除工廠之業者）之
    證詞為證，而被上訴人亦舉證人黃騰侑（江瑋洺即江成龍委
    託清理圾垃者）、江瑋洺即江成龍（系爭協議書之主債務人
    ）之證詞為證，然本院審酌證人等與兩造或本件訴訟均有利
    害關係，其證詞難免有偏頗之虞，且證人證詞亦互有矛盾（
    證人游輝古證稱其未從火場中移出垃圾，然證人黃騰侑、江
    瑋洺即江成龍卻證稱有從工廠中移出垃圾），是本院認不宜
    率採任一證人之證詞為本件事實認定之判斷依據，而應依前
    開所述照片所顯示之客觀不變證據來認定事實，附此敘明。
  (六)綜上，上訴人提出之99年8月16日現場尚未清運之垃圾照片
    （原審卷(二)第19頁中間），既與系爭協議書所約定清除之垃
    圾照片（本院卷(二)第36頁上方），有同一特徵之物品存在，
    是上訴人主張訴外人江瑋洺即江成龍未依約履行，應堪採信
    ，而被上訴人既為系爭協議書之保證人，上訴人請求其依約
    履行保證責任，自有理由。
六、按保證，乃當事人約定，一方於他方之債務人不履行債務時
    ，由其代負履行責任之契約；保證債務，除契約另有訂定外
    ，包含主債務之利息、違約金、損害賠償及其他從屬於主債
    務之負擔，民法第739條、第740條定有明文。是以，除契約
    另有約定外，否則保證債務係包括主債務之損害賠償在內；
    易言之，民法所謂之保證債務，不僅得代為履行，於主債務
    人不履行債務時而應負之賠償責任，保證人亦應負之。依前
    所述，被上訴人所保證者，係訴外人江瑋洺即江成龍未如期
    履行系爭協議內容時，被上訴人願代為賠償上訴人150,000
    元，則被上訴人所保證者，並非清除垃圾之履行責任，而係
    給付150,000元之賠償責任，亦應可認定。而上訴人雖於本
    院追加主張依民法第740條之規定請求被上訴人應另賠償訴
    外人江瑋洺即江成龍未依約履行之損害賠償450,000元，然
    本件被上訴人所負之保證債務係僅限於損害賠償責任150,00
    0元，既已於系爭協議書中所明載，亦為上訴人當庭所確認
    （本院卷(二)第57頁背面），則上訴人主張依民法740條之規
    定追加請求被上訴人再給付450,000元之損害賠償，於法無
    據，自無理由，應予駁回。
七、綜上所述，上訴人既已舉證證明訴外人江瑋洺即江成龍未依
    系爭協議書之約定履行，則其主張依系爭協議書之約定請求
    被上訴人負保證責任給付150,000元，為有理由，應予准許
    。原審為上訴人敗訴之判決，尚有未洽，上訴意旨求予廢棄
    改判，為有理由，爰由本院予以廢棄改判如主文第2項所示
    。另上訴人於本院追加請求部分，於法未合，為無理由，應
    予駁回。
八、按法院為終局判決時，應依職權為訴訟費用之裁判。上級法
    院廢棄下級法院之判決，而就該事件為裁判或變更下級法院
    之判決者，應為訴訟總費用之裁判。訴訟費用，由敗訴之當
    事人負擔。民事訴訟法第87條第1項、第2項前段、第78條分
    別定有明文。本件訴訟費用為第一審裁判費1,550元、第二
    裁判費2,325元及證人旅費為3,186元（1,580+1,606），合
    計為7,061元，應由被上訴人負擔；另追加之訴之訴訟費用
    為裁判費7,425元，應由上訴人負擔，爰判決如主文第4、5
    項所示。
九、本件事證已臻明確，兩造其餘攻擊防禦方法及所提之證據，
    經本院審酌後認與結果不生影響，爰不一一論述，附此敘明
    。
十、據上論結，本件上訴為有理由，追加之訴為無理由，依民事
    訴訟法第436條之1第3項、第450條、第449條第1項、第78條
    、第87條，判決如主文。
中    華    民    國    100    年    8    月    10    日
                  民事第三庭   審判長法  官  杭起鶴
                                     法  官  張麗娟
                                     法  官  洪碧雀
以上正本係照原本作成。
本判決不得上訴。
中    華    民    國    100    年    8    月    11    日
                                     書記官  黃稜鈞